臺灣橋頭地方法院刑事裁定　　　　　　　110年度聲字第991號
聲明聲請人
即　受刑人　蔡承展



上列聲明異議人因詐欺案件，不服臺灣橋頭地方檢察署檢察官之
指揮（110年度執字第1806號），聲明異議，本院裁定如下：
    主  文
聲明異議駁回。
    理  由
一、聲明異議意旨略以：聲明異議人即受刑人甲○○(下稱受刑
    人）因詐欺案件，經本院以109年度審金訴字第30號判處有
    期徒刑6月、6月，應執行有期徒刑9月確定，經受刑人以書
    狀向橋頭地方檢察署(下稱橋頭地檢署)檢察官聲請易服社會
    勞動，橋頭地檢檢察官於民國110年7月28日以110年度執字
    第1806號執行傳票通知受刑人於同年8月25日到案執行(嗣檢
    察官因受刑人向本院聲明異議，已同意受刑人暫緩執行)，
    並於同年月29日，以橋檢信峨110執1806、110執聲他496字
    第1109025474號函(下稱否准處分)否准受刑人聲請易服社會
    勞動。然否准處分以受刑人有「三犯以上且每犯皆因故意犯
    罪而受有期徒刑宣告之累犯」，然觀諸受刑人之前案，並無
    均受累犯宣告並加重其刑之情形，則檢察官逕自認定受刑人
    為累犯，又未具體說明不執行所宣告之刑，難收矯正之效或
    難以維持法秩序之事由，顯有逾越裁量權限之違法；又受刑
    人在詐騙集團中並非主導地位，取得利益微薄，所賠償之金
    額已超過其獲得之犯罪所得，現已有正職，家中尚有未成年
    子女及年邁母親，端賴受刑人作為經濟、生活上之依靠，難
    認有何「不執行所宣告之刑，難收矯正之效或難以維持法秩
    序」之情形。故認檢察官否准處分，有逾越裁量權限之違法
    瑕疵，應予撤銷等語。
二、按受刑人或其法定代理人或配偶，以檢察官執行之指揮為不
    當者，得向諭知該裁判之法院聲明異議；法院應就疑義或異
    議之聲明裁定之，刑事訴訟法第484 條、第486 條分別定有
    明文。次按犯最重本刑為5 年以下有期徒刑以下之刑之罪，
    而受6 月以下有期徒刑或拘役之宣告者，得以新臺幣1 千元
    、2 千元或3 千元折算一日，易科罰金。但易科罰金，難收
    矯正之效或難以維持法秩序者，不在此限；依前項規定得易
    科罰金而未聲請易科罰金者，得以提供社會勞動6 小時折算
    一日，易服社會勞動；受6 月以下有期徒刑或拘役之宣告，
    不符第1 項易科罰金之規定者，得依前項折算規定，易服社
    會勞動；前2 項之規定，因身心健康之關係，執行顯有困難
    者，或易服社會勞動，難收矯正之效或難以維持法秩序者，
    不適用之，刑法第41條第1 項至第4 項定有明文。又依刑法
    第41條、第42條及第42條之1 易服社會勞動或易服勞役者，
    由指揮執行之檢察官命令之，刑事訴訟法第479 條第1 項亦
    定有明文。且上開法條所稱「難收矯正之效」及「難以維持
    法秩序」，均屬不確定法律概念，此乃立法者賦予執行者能
    依具體個案，考量犯罪所造成法秩序等公益之危害大小、施
    以自由刑避免受刑人再犯之效果高低等因素，據以審酌得否
    准予易科罰金或易服社會勞動，亦即執行者所為關於自由刑
    一般預防（維持法秩序）與特別預防（有效矯治受刑人使其
    回歸社會）目的之衡平裁量，非謂僅因受刑人個人家庭、生
    活處遇值得同情即應予以准許；且法律賦予執行檢察官此項
    裁量權，僅在發生違法裁量或有裁量瑕疵時，法院始有介入
    審查之必要，如執行檢察官於執行處分時，已具體說明不准
    易科罰金（易服社會勞動）之理由，且未有逾越法律授權、
    專斷等濫用權力之情事，自不得遽謂執行檢察官之執行指揮
    為不當。
三、經查：
(一)受刑人因詐欺等案件，經本院以109年度審金訴字第30號刑
    事判決判處受刑人有期徒刑6月，共2罪，應執行有期徒刑9
    月確定(下稱本案)，有該案刑事判決及臺灣高等法院被告前
    案紀錄表在卷可稽。又受刑人除本案外，前因重利案件，經
    臺灣高雄地方法院(下稱高雄地院)以106年度審易字第993號
    判處應執行有期徒刑3月確定，於106年10月17日執行完畢(
    下稱第一案)；再因重利等案件，經高雄地院以107年度簡字
    第4253號判處有期徒刑部分，應執行有期徒刑1年6月確定(
    下稱第二案)；復因酒駕案件，經高雄地院以109年度交簡字
    第2521號判處有期徒刑3月確定等情(下稱第三案)，有各該
    刑事判決及臺灣高等法院被告前案紀錄表在卷可憑。再查，
    本案確定後，經移送橋頭地檢署執行，受刑人具狀聲請易服
    社會勞動，經檢察官以受刑人前已有受上開歷次案件有期徒
    刑之宣告，核屬3犯以上且每犯皆因故意犯罪而受有期徒刑
    宣告之累犯，認有不執行所宣告之刑，難收矯正之效或難以
    維持法秩序，並認受刑人所提出其他職業及家庭因素等聲請
    事由，非其所應審酌事由，而以否准處分不准受刑人易服社
    會勞動，業據本院調取執行案卷審閱無訛。可見檢察官於指
    揮執行時，已視個案情形而詳予裁量，並具體敘明其不准受
    刑人易服社會勞動之理由。本院復審酌抗告人於本案之前，
    已有多次故意犯罪之前科紀錄，屢犯不改，所為除罔顧他人
    之財產等法益外，亦顯有不知自我反省且法意識薄弱，實不
    容再予輕縱。因而認檢察官考量前情，不准抗告人易服社會
    勞動，所為指揮執行命令，核屬法律授權檢察官所行使之合
    義務性裁量，並無違法或不當。
(二)聲請意旨雖認受刑人所為之本案並無3犯以上且每犯皆因故
    意犯罪而受有期徒刑宣告之累犯部分，然依「檢察機關易服
    社會勞動作業要點」第5點第8款第1目，3犯以上且每犯皆因
    故意犯罪而受有期徒刑宣告之累犯，即認確因不執行所宣告
    之刑，難收矯正之效或難以維持法秩序之規定，依其立法理
    由之說明，所稱「3犯以上」係指本案為第3犯或第3犯以上
    受刑之執行而言，並不包括同一案件數罪併罰之情形。又「
    每犯皆因故意犯罪而受有期徒刑宣告之累犯」係指每犯（包
    含第1次犯罪）皆為故意犯，每犯間均須相隔5年以內，始符
    合所謂「5年以內故意再犯」之累犯要件，故除第1犯無所謂
    累犯之問題外，其餘各犯皆須為累犯。查，受刑人於第一案
    之有期徒刑執行完畢後5年以內，故意再犯第三案及本案，
    且第三案及本案皆經法院認定屬累犯，有各該刑事判決可憑
    ，又關於本案部分，本院雖未適用累犯規定加重其刑，惟係
    因該案認定受刑人所犯之第一案前案，與本案所犯之加重詐
    欺罪罪質不同，斟酌司法院大法官釋字第775號解釋意旨，
    並依受刑人所應負擔之罪責裁量後，尚難認受刑人有何特別
    惡性或對刑罰反應力特別薄弱之情形，爰不引用刑法第47條
    之規定加重其刑，然實際上仍為前案執行完畢後5年內再犯
    之犯行，屬刑法第47條第1項規定之累犯，故本案已與上開
    要點第5點第8款第1目之規定相符，應認有「確因不執行所
    宣告之刑，難收矯正之效或難以維持法秩序」之事由，受刑
    人上開主張難認有據。此外，否准處分說明欄係雖記載檢察
    機關易服社會勞動作業要點第5點第6款，但其所引用之條文
    內容為「3犯以上且每犯皆因故意犯罪而受有期徒刑宣告之
    累犯」，可見否准處分此部分之記載顯係誤載，尚難認有違
    法或不當，併此敘明。
(三)受刑人雖另主張其因家庭因素，不適於入監服刑，並提出工
    作證明、戶籍謄本為證。惟參以刑法第41條第1項規定於修
    法後已刪除「受刑人因身體、教育、職業、家庭之關係或其
    他正當事由，執行顯有困難」之要件，故執行檢察官考量是
    否准予受刑人易服社會勞動時，僅須就受刑人是否具有「確
    因不執行所宣告之刑，難收矯正之效，或難以維持法秩序」
    事由為裁量，檢察官亦已就之裁量如上，自不得憑據抗告人
    前開主張即謂其有執行顯有困難情事，進而認檢察官不准其
    易服勞役之執行指揮有何逾越法律授權、專斷等濫用權力之
    情事。又受刑人若確有如其所稱需照顧幼子及年邁母親之心
    與必要，其應無明知前已多次犯罪遭判處有期徒刑後，竟仍
    一再故意為犯罪行為之理，足見受刑人此部分所陳，僅係為
    求免於牢獄之詞，無從為其有利之認定，併此敘明。
據上論斷，應依刑事訴訟法第486條，裁定如主文。
中    華    民    國   110    年    10    月    28    日
                  刑事第七庭    法  官  林新益
以上正本證明與原本無異。
如不服本裁定，應於收受送達後5 日內向本院提出抗告狀。
中    華    民    國   110    年    10    月    28    日
                                書記官  黃獻立